臺灣高雄地方法院民事裁定
108年度消債更字第104號
聲  請  人  洪冠舟  
0000000000000000

代  理  人  王家鈺律師
上列當事人因消費者債務清理事件聲請更生，本院裁定如下：
    主  文
聲請人洪冠舟自民國一百零八年五月七日下午四時起開始更生程
序。
命司法事務官進行本件更生程序。
    理  由
一、本件聲請意旨略以：伊無力清償債務，曾向本院聲請前置調
    解，因無還款能力而於民國108年3月20日調解不成立，因聲
    請人有不能清償債務或有不能清償之虞，復未經法院裁定開
    始清算程序或宣告破產，爰依法聲請准予裁定更生等語。
二、按債務人不能清償債務或有不能清償之虞者，得依本條例所
    定更生或清算程序，清理其債務。債務人無擔保或無優先權
    之債務總額未逾新臺幣（下同）1,200萬元者，於法院裁定
    開始清算程序或宣告破產前，得向法院聲請更生。法院開始
    更生程序之裁定，應載明其年、月、日、時，並即時發生效
    力。法院裁定開始更生或清算程序後，得命司法事務官進行
    更生或清算程序，必要時得選任律師、會計師或其他適當之
    自然人或法人一人為監督人或管理人。消費者債務清理條例
    第3條、第42條第1項、第45條第1項及第16條第1項分別定有
    明文。
三、經查：
  ㈠聲請人所主張上開事實，業據其提出財產及收入狀況說明書
    （108年度司消債調字第91號卷，下稱調卷，第3頁）、債權
    人清冊（調卷第4頁）、財團法人金融聯合徵信中心前置協
    商專用債權人清冊（調卷第6至7頁）、信用報告（調卷第9
    頁）、戶籍謄本（調卷第10頁）、勞工保險被保險人投保資
    料表（調卷第11頁）、財政部高雄國稅局105年及106年度綜
    合所得稅各類所得資料清單及總歸戶財產查詢清單（調卷第
    12至15頁）、中華民國身心障礙證明（調卷第16頁）、存摺
    （調卷第17至24頁、本案卷第13至17頁）、商業保險投保資
    料查詢結果表（本案卷第25頁）等在卷可參。
  ㈡次查，聲請人於105年及106年度申報所得均為0元，名下無財
    產，勞工保險投保單位為高雄縣造船職業工會。又聲請人患
    有輕鬱症、無懼曠症之恐慌症及雙耳美尼爾氏症等，領有中
    華民國身心障礙證明（障礙等級為輕度），自陳多年無業，
    生活所需費用仰賴母親給付之扶養費每月5,000元及社會局
    補助每月3,628元等情，此有上開綜合所得稅各類所得資料
    清單、財產歸屬清單、勞工保險被保險人投保資料表、診斷
    證明書、高雄市政府社會局函等（調卷第11至16頁、第25至
    27頁、本案卷第9頁）在卷可參。則在查無聲請人有其他收
    入來源之情形下，佐以其105、106年度均無申報所得紀錄，
    本院即以其自陳母親每月給付扶養費5,000元加計身障補助3
    ,628元，合計8,628元作為核算其現在償債能力之基礎。
  ㈢關於聲請人個人日常必要支出部分，按債務人必要生活費用
    ，以最近一年衛生福利部或直轄市政府所公告當地區每人每
    月最低生活費一點二倍定之，本條例第64條之2第1項定有明
    文。本院參酌衛福部社會司所公告108年度高雄市最低生活
    費標準為13,099元，則聲請人每月生活所必需除有特殊情形
    並有證據證明者外，自宜以此數額之1.2倍即15,719元為度
    ，始得認係必要支出。又上開最低生活費用之標準，係照當
    地近1年平均每人消費支出60％，依其基準之家庭收支調查報
    告調查表格式示有關經常性支出之調查項目，其原即包括利
    息支出、食品、衣著、房租及水費、電費、醫療保健、交通
    、娛樂、教育等基本生活需求；因聲請人於調解程序陳稱居
    住於妹妹洪○○名下房屋，無房貸，故於計算聲請人個人每月
    必要生活費時，即應自前開已包括聲請人居住費用在內，扣
    除相當於房租支出所佔比例24.36％，俾免重複計列費用，而
    符公平之旨，則依此計算之結果，聲請人每月之必要生活費
    在不含居住費用之情形下，即應為11,890元【計算式：15,7
    19－（15,719×24.36%）＝11,890】。
四、綜上所述，以聲請人現每月所得8,628元，已入不敷出，遑
    論尚有餘款可用於清償債務2,180,798元（參調卷第50頁，
    共4家金融機構債權合計1,515,540元，及調卷第44頁良京實
    業公司634,258元，台灣金聯資產公司依債權人清冊所載31,
    000元），以聲請人於調解程序自陳每月可將社會局補助3,6
    00元用於清償債務計算，需約50年（計算式：2,180,798÷3,
    600÷12＝50.5）始能清償完畢，應認其已不能清償債務。此
    外，聲請人無擔保或無優先權之債務總額未逾1,200萬元，
    且無本條例第6條第3項、第8條或第46條各款所定駁回更生
    聲請之事由存在，則聲請人聲請更生為有理由，應予准許，
    爰命司法事務官進行本件更生程序。
五、依本條例第11條第1項、第45條第1項，裁定如主文。
中　　華　　民　　國　　108 　年　　5 　　月　　7 　　日
                  民事庭　法　官　沈建興
以上正本係照原本作成。
本裁定不得抗告。
中　　華　　民　　國　　108 　年　　5 　　月　　7 　　日
                          書記官  胡美儀